【裁判字號】    99,易,125
【裁判日期】    990531
【裁判案由】    竊盜
【裁判全文】
臺灣士林地方法院刑事判決               99年度易字第125號
公  訴  人  臺灣士林地方法院檢察署檢察官
被      告  乙○○
選任辯護人  蔡樹基律師
上列被告因竊盜案件，經檢察官提起公訴（99年度偵字第2127號
），本院判決如下：
    主  文
乙○○竊盜，處有期徒刑陸月，如易科罰金，以新臺幣壹仟元折
算壹日，扣案之瓦楞紙盒壹個（含上蓋），沒收之。
    事  實
一、乙○○前於民國98年9 月8 日，在「何嘉仁書局三重店」行
    竊書籍，由臺灣板橋地方法院檢察署檢察官聲請以簡易判決
    處刑，經臺灣板橋地方法院於98年11月30日以98年度簡字第
    9348號判決判處拘役20日，乙○○不服提起上訴，經同院第
    二審合議庭於99年5 月21日以99年度簡上字67號判處上訴駁
    回而告確定（下稱前案竊盜，不成立累犯）。
二、乙○○於上開案件上訴審理期間，猶不知悔改，竟意圖為自
    己不法之所有，攜帶其所有之肩背袋1 只（內裝與肩背包體
    積相同而由其自行改製之外覆多層錫箔紙且附上蓋之瓦楞紙
    盒），於99年1 月27日下午4 時10分許，在臺北市○○區○○路4 號「何嘉仁北投書局」2 樓，徒手竊取書架上「暮光
    之城」（起訴書誤載為「墓光之城」）、「NEW TOEIC 」等
    6 本書（市價為新臺幣2,219 元），並將之放入隨身肩背袋
    內瓦楞紙盒並覆以上蓋，得手後下樓正欲離去之際，為店內
    會計人員丙○○發現攔阻並相互拉扯，乙○○情急之下丟放
    肩背袋後逃離現場。嗣經上開書店職員與巡邏員警於同日下
    午4 時33分許，在臺北市北投區○○○路○ 段25巷口追捕查
    獲，並扣得其丟放書店內之紙盒1 只（肩背袋未據扣案）。
三、案經臺北市政府警察局北投分局報告臺灣士林地方法院檢察
    署檢察官偵查起訴。
    理  由
一、按刑事訴訟法第159 條之1 第2 項規定：「被告以外之人於
    偵查中向檢察官所為之陳述，除顯有不可信之情況者外，得
    為證據」，此所稱「顯有不可信之情況」，即指關於檢察官
    取供程序，已經明顯違背程序規定，超乎正常期待，而無可
    信任，是判斷偵查中供述證據是否具有證據適格，應以該供
    述作成之客觀條件及環境，例如陳述人於陳述時之心理狀態
    是否健全、有無違法取供情事，是否出於陳述者之真意所為
    之供述，作為判斷之依據。又偵查中檢察官為蒐集被告犯罪
    證據，訊問證人旨在確認被告嫌疑之有無及內容，與審判期
    日透過當事人之攻防，調查證人以認定事實之性質及目的，
    尚屬有別。偵查中訊問證人，法無明文必須傳喚被告使之得
    以在場，刑事訴訟法第248 條第1 項前段雖規定：「如被告
    在場者，被告得親自詰問」，事實上亦難期被告有於偵查中
    行使詰問權之機會。此項未經被告詰問之被告以外之人於偵
    查中向檢察官所為之陳述，依刑事訴訟法第159 條之1 第2
    項之規定，原則上屬於法律規定為有證據能力之傳聞證據，
    於例外顯有不可信之情況，始否定其得為證據。是得為證據
    之被告以外之人於偵查中所為之陳述，因其陳述未經被告詰
    問，應認屬於未經合法調查之證據，並非無證據能力，而禁
    止證據之使用。此項詰問權之欠缺，非不得於審判中由被告
    行使以補正，而完足為經合法調查之證據。倘被告於審判中
    捨棄詰問權，或證人客觀上有不能受詰問之情形，自無不當
    剝奪被告詰問權行使之可言。證人丙○○前於臺灣士林地方
    法院檢察署檢察官偵查中所為陳述，業經依法具結，並無違
    法取供之情事，且無顯有不可信之情況，當有證據能力；嗣
    於本院審理中到庭作證，上開證人復經被告乙○○、辯護人
    行使詰問權，故其於檢察官偵查中所為陳述，當屬合法調查
    之證據，可為本院判斷之依據。
二、訊據被告矢口否認上開犯行，辯稱其前案竊盜中係因將尚未
    結帳書籍放入自備背包內而遭「何嘉仁書局三重店」人員誤
    會行竊而遭起訴，為證明該連鎖書店並非一律將使用自備購
    物袋盛裝未結帳書籍之消費者視為竊賊，以還己身清白，經
    諮詢律師建議後決定自行蒐證，故於案發當日刻意攜帶己有
    肩背袋前往「何嘉仁書局北投店」，並將書籍放入肩背袋內
    打算持往1 樓櫃臺結帳，並事前相約友人甲○○持相機在現
    場攝錄其結帳情景，但因店員丙○○拒絕接受結帳，且扯落
    其肩背袋，一時緊張才會逃離現場云云。經查：
    (一)有關被告於上開時間、地點，攜帶其所有之肩背袋1 只
        （內裝與肩背包體積相同之外覆多層錫箔紙且附上蓋之
        瓦楞紙盒），徒手將尚未結帳之書籍計6 本放入己有肩
        背袋內瓦楞紙盒，嗣於1 樓出入口前與店員丙○○發生
        爭執拉扯，旋奪門而出逃離現場，並將肩背袋遺留現場
        之事實，業經被告供述在卷，核與證人丙○○之證述及
        本院當庭勘驗現場監視錄影之結果相符（99年5 月20日
        審判筆錄參照），並有卷附贓物暨肩背袋實物照片7 張
        、贓物認領保管單1 紙可參，應堪認定屬實。
    (二)又被告因於98年9 月8 日在「何嘉仁書局三重店」行竊
        書籍，由臺灣板橋地方法院檢察署檢察官聲請以簡易判
        決處刑，經臺灣板橋地方法院於98年11月30日以98年度
        簡字第9348號判決判處拘役20日，被告不服提起上訴，
        經同院第二審合議庭於99年5 月21日以99年度簡上字67
        號判決判處上訴駁回而告確定之情，有卷附聲請簡易判
        決處刑書、判決書、臺灣高等法院被告前案紀錄表及本
        院公務電話紀錄可佐，則被告辯稱其涉嫌另案竊盜，於
        本案行為時仍在審理中等情，固與事實相符。惟查：
    １、被告雖一再辯稱其係基於蒐證目的而將書籍放入己有肩
        背袋內，並無不法所有之意圖，然依證人丙○○於本院
        之證述，被告疑似曾在伊先前任職之「何嘉仁書局三重
        店」行竊書籍，案發當時發現被告在書店外面徘徊，後
        來進入店內2 樓，伊先打電話給管區警員請求支援，希
        望人贓俱獲，之後喬裝成客人到2 樓去注意被告行徑，
        親眼目睹被告將「暮光之城」書籍放入自己袋子裡，得
        手後下樓打算離開，遭伊攔阻後，很緊張表示要結帳，
        伊表明拒絕之意，並回稱「先生，你已經拿我們的商品
        很多次」，被告當時並未表明蒐證目的或要求報警，就
        丟下背袋逃離現場，之後發現背袋裡裝有附上蓋之紙盒
        ，紙盒內則有尚未結帳之6 本書（99年5 月20日審判筆
        錄參照），則被告若係基於蒐證目的，眼見店員拒絕接
        受結帳，理應立即表明蒐證目的並要求報警處理，焉有
        奪門而出逃離現場之理？
    ２、又扣案紙箱為瓦楞紙材質，本體長26.5公分、寬14公分
        、高38.5公分，上蓋部分長27公分、寬14公分、高5 公
        分，上蓋部分以透明膠帶包覆，瓦楞紙內外及內側均貼
        有錫箔紙，另有一長寬相同之紙板，外覆有錫箔紙（錫
        箔紙下方為「臺灣啤酒」字樣），紙箱本體外覆有三層
        錫箔紙再以牛皮紙覆蓋，並非一般市售商品之現成包裝
        外盒，而係人為刻意加工所製成之容器之事實，業經本
        院當庭勘驗查明在卷（99年5 月20日審判筆錄參照），
        且依卷附實物照片顯示，該紙盒恰可裝入被告肩背包內
        而不外露（偵查卷第22頁參照），則被告若係基於蒐證
        目的，逕自將書籍放入肩背袋內攜往櫃臺結帳即可，何
        須大費周章預先準備與肩背袋體積完全相符之瓦楞紙盒
        ？縱不論被告於偵查中辯稱扣案紙盒係向大樓管理員索
        討而來，並非個人刻意製作之物，卻於本院審理接受檢
        察官訊問時陳稱「（為何當天要選擇這樣軟性材質，怕
        書折到，還要放箱子的背包去蒐證？）當初做這個箱子
        ，不是要刻意... 」，似已無意中承認該紙盒為其本人
        刻意製作之物，單以被告將尚未結帳之書籍放入肩背袋
        內紙盒後刻意罩覆上蓋，其掩人耳目之行竊動機昭然若
        揭，故被告辯稱基於蒐證目的而將書籍放入肩背袋內紙
        盒云云，當無可採。
    ３、至被告辯稱基於蒐證目的而事前相約友人甲○○持相機
        在現場攝錄其將書籍從肩背袋內取出結帳之情景，固經
        證人甲○○於本院證述在卷，然被告供稱邀約甲○○幫
        忙前曾告知其因涉嫌在「何嘉仁書局三重店」行竊，該
        案目前在法院審理，而有自行蒐證之需求等語，核與證
        人甲○○證稱被告當時表示有朋友因為沒有用購物袋買
        書被警察誤會偷竊，伊當時並不知道被告本身有竊案在
        法院審理乙節完全不符；且被告若意在蒐證，既已相約
        友人卓億如前來現場攝影取證，理應確認卓億如已抵達
        現場，並備妥攝錄器材後，再開始進行取書、放入肩背
        袋以及取出結帳等一系列動作，焉有在卓億如尚未抵達
        現場前即已將書籍放入肩背袋內並準備到1 樓櫃臺結帳
        之理？又被告於偵查中辯稱遭店員攔下時，尚未離開書
        店，且朋友已在店門口準備拍照蒐證（偵查卷第26頁參
        照），然證人卓億如於本院證稱其當天抵達現場時已經
        沒有看到被告，顯見被告上開辯解不實；參以被告自承
        與卓億如曾為男女朋友關係，然證人卓億如卻刻意掩飾
        此節，復無其他證據足以證明卓億如於案發當日確實曾
        前往現場，其所為上開證言之可信性明顯有疑，自無從
        援為有利被告認定之依據。
    ４、被告雖提出其自行蒐證之各大商場櫃臺結帳照片，用以
        證明其確有蒐證紀錄，且足證消費者將未結帳書籍放入
        自備購物袋內並無法證明有竊盜意圖云云。然依證人甲○○之證述，被告先前央請其前往「何嘉仁書局三重店
        」購書以求蒐證時，係由其本人將書籍放入背包內持往
        結帳，當時並未使用類似本案之扣案紙盒，而被告卻刻
        意於本案使用改造紙盒，並於裝入未結帳書籍後罩覆上
        蓋，被告若非意欲掩飾犯行，何需多此一舉？況依被告
        提出之蒐證照片，被告於本件案發前已多方蒐集事證，
        甚且於前案竊盜發生地點（何嘉仁書局三重店）由證人
        卓億如協助進行蒐證，何需特意前往毫無地緣關係之「
        何嘉仁書局北投店」再次蒐證？足見被告主觀上確有不
        法所有之意圖，且已將竊得之物置於實力支配之下，核
        與竊盜罪之構成要件該當，而與其是否完成結帳乙節並
        無直接關連。
    ５、被告雖聲請本院前往案發現場勘驗扣案紙盒是否具有阻
        絕防盜器之功能，然被告主觀上具有不法所有意圖而下
        手行竊之事實，已如前述認定，故扣案紙盒是否因包覆
        錫箔紙而具有阻絕防盜器之功能，已無調查之必要，附
        此敘明。
    (三)綜上所陳，本案事證明確，被告犯行堪可認定，應依法
        論科。
三、核被告所為，係犯刑法第320 條第1 項之竊盜罪。本院審酌
    被告具有物理碩士學位且正值青年，不思憑藉己力循正當管
    道獲取財物，而於前案竊盜上訴期間再次行竊，法治觀念明
    顯偏差，實不宜輕縱，且於審理期間毫無悔意，亦未賠償被
    害人損害，惟慮其所得財物價值非鉅，且於辯論終結後具狀
    自白犯罪（詳如後述）等一切情狀，認檢察官求處有期徒刑
    1 年6 月，容嫌過重，而量處如主文所示之刑，並諭知易科
    罰金之折算標準。
四、扣案之瓦楞紙盒1 個（含上蓋），依本院認定係被告所有且
    供本件犯罪所用之物，爰依法宣告沒收之。至被告行竊時使
    用之肩背袋，因未據扣案，為免執行困難，爰不予宣告沒收
    。
五、又本案於99年5 月20日辯論終結後，被告雖於同年5 月26日
    具狀陳明願意自白犯罪之旨，並陳稱基於前案遭冤枉而一時
    氣憤決意行竊，此有卷附聲請暨呈報狀可參，然被告於審理
    程序時經本院多次曉諭均矢口否認犯罪，堅稱係因蒐證而取
    書，待另案竊盜於99年5 月21日宣判後始改口坦承本件犯行
    ，並無明顯悛悔之意，難認犯後態度良好，且因本案事證已
    明，復以被告自白本不得作為有罪判決之唯一依據，故本院
    認無再開辯論調查之必要，特此敘明。
據上論斷，應依刑事訴訟法第284 條之1 、第299 條第1 項前段
，刑法第320 條第1 項、第41條第1 項前段、第38條第1 項第2
款，刑法施行法第1 條之1 ，判決如主文。
本案經檢察官張紜瑋到庭執行職務。
中    華    民    國    99    年    5     月    31    日
                        刑事第四庭法  官   楊皓清
以上正本證明與原本無異。
如不服本判決應於收受判決後10日內向本院提出上訴書狀，並應
敘述具體理由：其未敘述上訴理由者，應於上訴期間屆滿後20日
向向本院補提理由書（均須按他造當事人之人數附繕本）「切勿
逕送上級法院」。
                                  書記官   朱俶伶
中    華    民    國    99    年    5     月    31    日
附錄論罪法條：
中華民國刑法第320條第1項
意圖為自己或第三人不法之所有，而竊取他人之動產者，為竊盜
罪，處 5 年以下有期徒刑、拘役或 5 百元以下罰金。

司法院資訊處製作；財團法人民間司法改革基金會備份。
